臺灣臺北地方法院刑事裁定　　　　　　 95年度聲判字第148號
聲　請　人
即　告訴人　甲○○
代　理　人　陳舜銘律師
被　　　告　乙○○
上列聲請人即告訴人因被告乙○○涉犯詐欺案件，不服臺灣高等
法院檢察署中華民國95年9 月26日95年度上聲議字第4192號駁回
聲請再議之處分（原不起訴處分案號：臺灣臺北地方法院檢察署
95年度偵續字第162 號），聲請交付審判，本院裁定如下：
      主  文
聲請駁回。
      理  由
一、聲請意旨詳如附件刑事聲請交付審判理由狀影本。
二、按告訴人不服上級法院檢察署檢察長或檢察總長認再議為無
    理由而駁回之處分者，得於接受處分書後10日內委任律師提
    出理由狀，向該管第一審法院聲請交付審判；法院認交付審
    判之聲請不合法或無理由者，應駁回之，刑事訴訟法第258
    條之1 、第258 條之3 第2 項前段，分別定有明文。本件聲
    請人即告訴人甲○○以被告乙○○涉犯刑法第339 條第1 項
    之詐欺取財罪罪嫌，提出告訴，案經臺灣臺北地方法院檢察
    署檢察官偵查後，於民國95年8 月10日以95年度偵續字第
    162 號為不起訴處分，因告訴人不服，具狀聲請再議，經臺
    灣高等法院檢察署檢察長於95年9 月26日以95年度上聲議字
    第4192 號 處分書，認無理由而駁回再議。聲請人於收受該
    署駁回再議處分書後10日內之95年10月27日委任律師具狀向
    本院聲請交付審判等情，業經本院調閱上開卷宗核閱無訛。
    而聲請人所提刑事聲請交付審判理由狀並蓋有本院收狀戳日
    期在卷可稽，則揆諸前揭規定所示，聲請人向本院提起本件
    聲請，在程序上即屬適法，合先敘明。
三、按刑事訴訟法第258 條之1 規定告訴人得向法院聲請交付審
    判，係對於「檢察官不起訴或緩起訴裁量權」制衡之一種外
    部監督機制，法院僅就檢察官所為不起訴或緩起訴之處分是
    否正確加以審查，以防止檢察機關濫權。依此立法精神，同
    法第258 條之3 第3 項規定法院審查聲請交付審判案件時「
    得為必要之調查」，其調查證據之範圍，自應以偵查中曾顯
    現之證據為限。而依同法第260 條對於「不起訴處分已確定
    或緩起訴處分期滿未經撤銷者得再行起訴」規定之立法理由
    說明，該條所謂不起訴處分已確定者，包括「聲請法院交付
    審判復經駁回者」之情形在內。故前述「得為必要之調查」
    ，其調查證據範圍，即應以偵查中曾顯現之證據為限，不得
    就告訴人新提出之證據再為調查，亦不得蒐集偵查卷以外之
    證據。如不然，將與刑事訴訟法第260 條之再行起訴規定混
    淆不清，亦將使法院兼任檢察官之角色，而有回復「糾問制
    度」之虞。又法院為交付審判之裁定時，視為案件已提起公
    訴，案件即進入審判程序，顯見法院裁定交付審判之前提，
    必須偵查卷內所存之證據，已符合刑事訴訟法第251 條第1
    項所規定檢察官應提起公訴之「足認被告有犯罪嫌疑」情形
    ，亦即該案件已經跨越起訴門檻，始應為交付審判之裁定。
    倘該案件須另行蒐證偵查，始能判斷應否交付審判者，因交
    付審判之審查制度，並無如同再議制度得為發回原檢察官續
    行偵查之設計，法院即應依同法第258 條之3 第2 項前段規
    定，以聲請無理由裁定駁回。
四、經查：
（一）按犯罪事實應依證據認定之，無證據不得推定其犯罪事實
      ；犯罪嫌疑不足者，應為不起訴之處分，刑事訴訟法第15
      4 、第252 第10款分別定有明文。又告訴人之告訴，係以
      使被告受刑事訴追為目的，是其陳述是否與事實相符，仍
      應調查其他證據以資審認；認定不利於被告之事實，需依
      積極證據，苟積極證據不足為不利於被告事實之認定時，
      即應為有利於被告之認定，更不必有何有利之證據。最高
      法院52年台上字第1300號、30年上字第816 號判例可資參
      照。
（二）聲請人雖指稱被告涉犯詐欺犯行，惟依聲請人即告訴人於
      偵查中供稱：「他（即被告）說在球王工作時間不愉快，
      他說球王沒有照他談的方式付他款，．．．3 百萬的性質
      是他想離開公司，但是他離開要還3 百萬元，．．．，我
      說借他還3 百萬，他去我那邊工作，所以他叫我借他這個
      錢。」（94年度偵字第21504 號卷第36頁）等語，並參酌
      證人藍俊雄於偵查中證述：「（離職時是有否有說3 百萬
      要還你？）是。他從對方手上有拿1 張支票給我，是港幣
      的。（當時是否有跟他說不收？）因為我希望他不要走，
      但是後來認為他有比較好的機會，所以我就收了那3 百萬
      。」（同上卷第35頁）等語，以及被告於偵查中供稱：「
      （之前與藍俊雄所述3 百萬的性質？）簽約金。因為當時
      的經濟狀況不好，因為要有保障所以請律師簽這份合約，
      至球王上班。當時簽3 年，如果我中途有違約，要歸還3
      百萬。．．．（3 百萬是甲○○借你還是違約金或是給你
      ？）同意支付違約金給藍俊雄。」（同上卷第36頁）等語
      ，足認卷附港幣70萬8000元之支票（同上卷第14頁，折合
      約新臺幣3 百萬元），係聲請人給與被告用以交予證人藍
      俊雄，作為被告自證人藍俊雄公司離職而至告訴人公司任
      職之代價，此為聲請人及被告所確知，被告復依約將聲請
      人開立之上述支票交予證人藍俊雄而至告訴人公司任職，
      是難認被告有何施用詐術之情事。
（三）又告訴人雖謂被告佯稱其畫圖能力強、速度快等情，使告
      訴人同意僱用被告並交予3 百萬元。惟查，聲請人亦瞭解
      被告原先之服務情形，則聲請人於考量是否協助被告自原
      服務公司離職，轉到聲請人經營之公司服務時，對於被告
      之工作能力或預期之工作成果，本應自行評估，被告縱未
      能達成原先保證之工作成果，即擅自離職，仍難認其先之
      保證或說明與詐術相當。
五、綜上所述，聲請人雖認被告涉犯刑法第339 條第1 項之詐欺
    取財罪，並請求交付審判，惟本件尚難僅憑告訴人片面指述
    ，即認被告有上述犯行。原不起訴處分書及駁回再議處分書
    既已調查說明，認為無積極證據證明被告犯罪，其犯罪嫌疑
    不足，依刑事訴訟法第252 條第10款之規定，原檢察官及臺
    灣高等法院檢察署檢察長分別予以不起訴處分及駁回再議之
    聲請，本院對照偵查卷內資料，尚未符合刑事訴訟法第251
    條第1 項規定「足認被告有犯罪嫌疑」檢察官應提起公訴之
    情形，則原處分以此為由，認被告犯罪嫌疑不足，於法並無
    違誤，本件聲請交付審判意旨仍執前詞，對於原處分加以指
    摘求予審判，非有理由，應予駁回。
據上論斷，依刑事訴訟法第258 條之3 第2 項前段，裁定如主文
。
中　　華　　民　　國　　96　　年　　4 　　月　　16　　日
        　　　　 刑事第三庭  審判長法　官　黃雅芬
          　　　　　　       　　　法　官　王幸華
        　　　　　　　　　　　　　 法　官　胡宗淦
以上正本證明與原本無異
本裁定不得抗告。
                   　　　　    　  書記官　張耀鴻
中　　華　　民　　國　　96　　年　　4 　　月　　16　　日
